臺灣高等法院臺中分院民事判決　93年度勞上易字第43號
上　訴　人　順德寶星鞋業有限公司
兼　　　上
法定代理人　丁○○
共　　　同
訴訟代理人　辛○○　律師
被　上訴人　庚○○
　　　　　　戊○○
　　　　　　壬○○
　　　　　　丙○○
　　　　　　己○○
　　　　　　乙○○
兼上六　人
訴訟代理人　甲○○
上列當事人間請求給付資遣費等事件，上訴人對於民國93年10月
3日臺灣臺中地方法院93年度勞訴字第29號第一審判決提起上訴
，本院於94年8月17日言詞辯論終結，判決如下：
    主  文
原判決關於不利於上訴人丁○○部分廢棄。
上開廢棄部分，被上訴人在第一審之訴駁回。
第一（除已確定部分外）、二審訴訟費用由上訴人順德寶星鞋業
有限公司負擔三分之二，餘由被上訴人共同負擔。
其餘上訴駁回。
    事實及理由
一、被上訴人庚○○、甲○○、戊○○、壬○○、丙○○、己○
    ○、乙○○於原審起訴主張：伊等分別於民國（下同）85年
    10月17日、88年11月4日、89年8月30日、88年12月6日、8 8
    年12月6日、90年4月30日、91年3月1日起受僱於上訴人順德
    寶星鞋業有限公司（以下簡稱順德公司），詎上訴人順德公
    司於九十三年二月十日以業務減縮為由，無預警對被上訴人
    等終止勞動契約，且未依勞動基準法之規定給付伊等資遣費
    及預告期間工資，故伊等得依據勞動基準法第十七條之規定
    請求上訴人給付資遣費，及按同法第十六條之規定請求預告
    期間之工資，又上訴人丁○○為順德公司負責人，其處理公
    司相關事務，竟違反勞動基準法第十六條、第十七條之規定
    ，依據公司法第二十三條之規定，自應與上訴人順德公司負
    連帶保證責任。而被上訴人庚○○、甲○○、戊○○、壬○
    ○、丙○○、己○○、乙○○分別自受僱日起，至上訴人順
    德公司終止勞動契約為止，年資分別為七年四月、四年三月
    、三年六月、四年二月、四年二月、二年十月、二年，又平
    均薪資分別為三萬六千七百十六元、四萬三千一百三十七元
    、二萬三千九百五十三元、二萬五千九百二十五元、二萬六
    千八百七十八元、三萬零八百二十四元、五萬九千八百二十
    二元，加計上訴人順德公司所應給付之預告工資，及扣除上
    訴人順德公司已給付之金額，為此聲明請求：1.上訴人應連
    帶給付被上訴人庚○○二十八萬零九百六十七元；被上訴人
    甲○○十九萬八千四百六十九元；被上訴人戊○○八萬七千
    七百八十九元；被上訴人壬○○十一萬三千九百四十六元；
    被上訴人丙○○十一萬七千八百七十元；被上訴人己○○八
    萬二千八百十四元；被上訴人乙○○十二萬九千五百二十五
    元，及均自起訴狀繕本送達上訴人翌日起至清償日止，按年
    息百分之五計算利息暨供擔保以宣告假執行之判決。原審判
    命上訴人應連帶給付被上訴人庚○○106265元，而駁回被上
    訴人庚○○其餘之訴外，並命上訴人連帶如數給付其餘被上
    訴人之請求及均自民國九十三年五月六日起至清償日止，按
    年息百分之五計算之利息，上訴人就其敗訴部分提起上訴，
    被上訴人等答辯為：上訴駁回。
二、上訴人則以：被上訴人庚○○係由訴外人億達公司派遣至上
    訴人順德公司工作，依照勞工保險被保險人投保資料表之記
    載，被上訴人庚○○進入上訴人順德公司之時間為九十年三
    月二十八日，顯與被上訴人庚○○所主張派遣之時間為八十
    八年十一月不符，尚難認為有何商訂留用，及勞動基準法第
    二十條之規定。又被上訴人甲○○、戊○○、壬○○、丙○
    ○等人自始一開始即受僱於上訴人順德公司，僅因當時上訴
    人順德公司尚在申請中，故將渠四人之勞工保險委託訴外人
    億達公司辦理勞保事宜，等上訴人順德公司正式成立後再辦
    回來。關於被上訴人薪資中之伙食津貼一千五百元及全勤獎
    金一千元（若遲到或曠職則無此津貼或獎金），並非經常性
    給與，故依法不得為工資範圍，且發放資遣費至多屬於上訴
    人順德公司債務不履行而已，非屬公司侵權行為責任，與上
    訴人丁○○無關等語置辯。原審判決已如前述，上訴人上訴
    聲明為：(一)原判決不利於上訴人部分廢棄；(二)前項廢棄部分
    被上訴人在第一審之訴駁回。
三、被上訴人庚○○、甲○○、戊○○、壬○○、丙○○、己○
    ○、乙○○主張其分別於九十年三月二十八日、八十八年十
    一月四日、八十九年八月三十日、八十八年十二月六日、同
    日、九十年四月三十日、九十一年三月一日起受僱於上訴人
    順德公司，上訴人順德公司於九十三年二月十日以業務減縮
    為由，無預警對被上訴人等終止勞動契約等情，業據被上訴
    人庚○○等七人提出彼等投保資料表及薪資單為證，並為上
    訴人所不爭執，堪信屬實。
四、
  (一)按事業單位改組或轉讓時，除新舊雇主商定留用之勞工外，
    其餘勞工應依第十六條規定期間預告終止契約，並應依第十
    七條規定發給勞工資遣費。其留用勞工之工作年資，應由新
    雇主繼續予以承認，勞動基準法第二十條定有明文，所謂之
    事業單位改組或轉讓，係指事業單位依公司法規定其變更其
    組織型態，或其所有權（所有資產、設備）因移轉而消滅其
    原有之法人人格；或獨資或合夥事業單位負責人變更而言，
    此有行政院勞工委員會七十七年六月二十三日臺（）勞資
    二字第一二九九二號函可參，是有關勞工工作年資計算，應
    指受同一雇主於同一事業單位調動之工作年資為限。又勞工
    如受雇主轉僱至另一事業單位者，因已非屬同一事業單位，
    本於勞務專屬原則，應先徵得勞工之同意，並就適用本法之
    事業單位所服務之工作年資部分辦理結清或合併計算明確約
    定之函文，是轉僱明顯非屬同一事業單位。（參照經濟部商
    業司九十一年四月二十四日發文字號：勞資二字第09100183
    92號函），經查，被上訴人庚○○主張其於八十五年十月十
    七日受僱於訴外人億達公司，該公司負責人為上訴人丁○○
    ，工作地點在臺中縣豐原市○○路一七九之一號一樓，八十
    八年十一月間，上訴人丁○○另行設立上訴人順德公司，乃
    將原告庚○○派遣至上訴人順德公司，工作地點為臺中縣豐
    原市○○路九十九號等情，為上訴人所不爭執，是被上訴人
    庚○○之主張其係於八十五年十月十七日起係先受僱於訴外
    人億達公司，事後遭雇主被派遣至上訴人順德公司，而縱使
    遭原雇主派遣乙節為真，亦屬受被上訴人雇主派遣至另一事
    業單位之情形，更何況其前後受雇於不同係屬不同之人格公
    司，且工作地點又屬不同，僅屬其個人改變工作單位之情形
    ，顯與事業單位改組或轉讓時，新舊雇主商定留用之情形有
    別，尚難僅憑前後新舊雇主之公司法定代理人，係屬同一人
    ，而有首揭條文之適用（或類推適用）。是如上所述，被上
    訴人陳玉梅之工作年資應僅以其任職於上訴人順德公司之期
    間為計，復查，依照被上訴人所提出之勞工保險被險人投保
    資料表，被上訴人庚○○係於九十年三月二十八日至上訴人
    順德公司任職，被上訴人庚○○主張其於八十八年十一月間
    上訴人順德公司成立時，即受僱上訴人順德公司乙節，除經
    上訴人否認外，被上訴人庚○○復未能具體舉證以實其說，
    其此部分之主張，尚非可採。是以此為計被上訴人庚○○於
    上訴人順德公司之年資應僅為二年十一月。
  (二)次按所謂工資，係指勞工因工作而獲得之報酬，勞動基準法
    第二條第三款前段定有明文，是工資係勞工之勞力所得，為
    其勞動之對價，且須為經常性之給與，始足當之。所謂經常
    性之給與，係指非勞動基準法施行細則第十條所列各款之情
    形，縱在時間上、金額上非固定，只要在一般情形下經常可
    以領得之給付即屬之。亦即只要某種給與係屬工作上之報酬
    ，在制度上有經常性者，即得列入平均工資以之計算，最高
    法院八十六年度臺上字第一六八一號著有判決可參，本件上
    訴人對被上訴人所列如附表一之計算內容及方式部分，僅爭
    執關於全勤獎金部分及伙食津貼部分，惟查，1.關於上訴人
    順德公司所發給之全勤獎金，乃上訴人順德公司對於全月未
    遲到或曠職所發給之獎金，顯屬勞工每月準時工作而皆得領
    取生產金，自難謂與工作無關，且此在制度上已形成經常
    性，顯然此屬經常性之給與。2.又勞動基準法第二條暨施行
    細則第二條、第十條關於平均工資之計算及工資中非經常性
    給予項目中，均未將勞工定期固定支領之伙（膳）食津貼排
    除於工資之外，故事業單位每月按實際到職人數，核發伙食
    （膳）津貼，或將伙（膳）食津貼由伙食團辦理者，以其具
    有對每一在職從事工作之勞工給予工作報酬之意思，應視為
    勞工提供勞務所取得之經常性給予，於計算平均工資時，自
    應將其列入一併計算，不因給付方式不同而影響其性質，行
    政院勞工委員會七十六年十月十六日（）臺勞動字第三九
    三二號著有函文，是上訴人順德公司每月固定所發給之伙食
    津貼亦應認為係經常性之給與，故以上關於全勤獎金及伙食
    津貼二種均得列入平均工資計算之範疇。是被上訴人所列如
    附表一所示之平均薪資之金額計算，應屬可採。
  (三)又雇主非有虧損或業務緊縮時，不得預告勞工終止勞動契約
    。又雇主依該規定終止勞動契約者，繼續工作一年以上三年
    未滿者，應於二十日前預告之，繼續工作三年以上者，於三
    十日前預告之，雇主未依規定期間預告而終止契約者，應給
    付預告期間之工資。再雇主依該條終止勞動契約者，應依左
    列規定發給勞工資遣費：一、在同一雇主之事業單位繼續工
    作，每滿一年發給相當於一個月平均工資之資遣費。二、依
    前款計算之剩餘月數，或工作未滿一年者，以比例計給之。
    未滿一個月者以一個月計，勞動基準法第十一條第二款、第
    十六條第一項第二款、第三款、第三項、及第十七條分別定
    有明文。查被上訴人等人關於平均薪資，既應將關於全勤獎
    金、及伙食津貼部分列入，是被上訴人各自依據上訴人終止
    勞動契約前六個月之薪資單計算如原審判決附表一所示，計
    算出之平均薪資，自屬有據，又於被上訴人方面除被上訴人
    庚○○之年資應以二年十一月為計，其所得請求之資遣費應
    為十萬七千零八十八元（即36716X2+36716/12X11=107088，
    元以下四捨五入），且其年資已超過一年未滿三年，故得請
    求二十日之預告期間之工資二萬四千四百七十七元（即3671
    6X 20/30=24477，元以下四捨五入），扣除上訴人順德公司
    已付金額二萬五千元，尚得請求之金額為十萬六千五百六十
    五元外，其餘被上訴人之請求部分，則均如原審判決附表二
    所示。
  (四)按公司法第二十三條規定，公司負責人對於公司業務之執行
    ，如有違反法令致他人受損害時，對他人應與公司負連帶賠
    償之責，此係有關公司侵權行為能力之規定，公司負責人代
    表公司執行公司業務，為公司代表機關之行為，若構成侵權
    行為，即屬公司本身之侵權行為，法律為防止公司負責人濫
    用其權限致侵害公司之權益，並使受害人多獲賠償之機會，
    乃令公司負責人與公司連帶負賠償之責。如公司負責人非執
    行公司業務，因其個人之行為違反法令致他人受損害時，則
    應由公司負責人自負其責，故公司負責人之行為，不問其是
    否為執行公司業務，抑屬個人行為，倘有違反法令致他人受
    損害時，即應依侵權行為法則負損害賠償責任，而所謂公司
    業務之執行，自係指公司負責人處理有關公司之事務，且必
    以公司負有賠償之責，始有公司負責人與公司負連帶賠償責
    任之可言（最高法院89年度台上字第2749號判決參照）；上
    訴人丁○○固為上訴人順德公司之負責人，上訴人順德公司
    對於被上訴人等人之資遣費及預告期間工資遲未發放，勞工
    基準法關於資遣費及預告期間工資之發放雖有明文規定，對
    於違反之雇主分別課以罰金三萬元以下之刑罰及二千元以上
    三萬以下罰鍰之行政罰（參照勞動基準法第七十八條及第七
    十九條第一項第一款之規定），然此只不過為債務不履行責
    任而已，究難謂是侵權行為，則被上訴人等人請求上訴人林
    銘就上訴人順德公司應發放資遣費及預告期間之工資與上訴
    人順德公司負連帶責任，要無理由，不能准許。
五、從而，被上訴人庚○○等請求上訴人連帶給付十萬六千五百
    六十五元及其餘被上訴人請求上訴人連帶給付如附表所示之
    金額部分，併請求自起訴狀繕本送達上訴人翌日（即九十三
    年五月六日）起至清償日止，按年息百分之五計算之利息，
    其中就上訴人順德公司部分為有理由應予准許；原審所為上
    訴人敗訴之判決，核無不合，上訴論旨指摘原判決不當，聲
    明求為廢棄改判，非有理由，應予駁回。至於就上訴人丁○
    ○部分則被上訴人等人之為無理由，不能准許，原審所為上
    訴人丁○○敗訴之判決，於法尚有未洽，自屬不能維持。上
    訴論旨指摘原判決不當，求為廢棄改判，非無理由，爰判決
    如主文所示。
六、本件事證已臻明確，兩造其餘攻擊防禦方法，核與判決基礎
    無影響，爰不逐一論述，附此敘明。
據上論結，本件上訴為一部有理由，一部無理由，依民事訴訟法
第四百五十條、第四百四十九條第一項、第七十九條，第八十五
條第一項， 判決如主文。
中　　華　　民　　國　　94　　年　　9 　　月　　2 　　日
  臺灣高等法院臺中分院民事第一庭
                      審判長法　官  林陳松
                            法　官  李寶堂
                            法　官  鄭金龍
以上正本係照原本作成。
不得上訴。
                            書記官　林桂鳳
中　　華　　民　　國　　94　　年　　9 　　月　　5 　　日
                                                      Ｈ
